臺灣基隆地方法院刑事判決　　　　　　　 94年度易字第312號
公　訴　人　　臺灣基隆地方法院檢察署檢察官
被　　　告　　甲○○
上列被告因竊盜案件，經檢察官聲請簡易判決處刑（九十四年度
偵字第一一七四號），茲本院認有刑事訴訟法第四百五十一條之
一第四項但書第三款情形，改依通常程序審理並判決如下：
    主  文
甲○○無罪。
    理  由
一、本件公訴事實詳如檢察官原聲請簡易判決處刑書之記載（如
    附件）。
二、按犯罪事實應依證據認定之，無證據不得認定犯罪事實；不
    能證明被告犯罪者，應諭知無罪之判決，刑事訴訟法第一百
    五十四條第二項及第三百零一條第一項，分別定有明文。次
    按認定不利於被告之事實，須依積極證據，苟積極證據不足
    為不利於被告事實之認定時，即應為有利於被告之認定，更
    不必有何有利之證據；又事實之認定，應憑證據，如未能發
    現相當證據，或證據不足以證明，自不能以推測或擬制之方
    法，以為裁判基礎；被告否認犯罪事實所持之辯解，縱屬不
    能成立，仍非有積極證據足以證明其犯罪行為，不能遽為有
    罪之認定。而刑事訴訟法上所謂認定犯罪事實之積極證據，
    係指適合於被告犯罪事實之認定之積極證據而言，雖不以直
    接證據為限，間接證據亦包括在內；然而無論直接或間接證
    據，其為訴訟上之證明，須於通常一般之人均不致有所懷疑
    ，而得確信其為真實之程度者，始得據為有罪之認定，倘其
    證明尚未達到此一程度，而有合理之懷疑存在時，致使無從
    形成有罪之確信，根據「罪證有疑，利於被告」之證據法則
    ，即不得遽為不利被告之認定（最高法院三十年上字第八一
    六號、廿九年上字第三一０五號、卅年上字第一八三一號、
    四十年台上字第八六號及七十六年台上字第四九八六號判例
    意旨參照）。
三、本案檢察官原以被告甲○○業於警訊及偵查中自白不諱及二
    被害人指訴暨贓物領據等據為聲請簡易處刑，然核被告於警
    、偵訊均係陳稱：其以為係他人不要之物，方為拾取等語。
    嗣於本院亦堅稱當時確係以為他人不要之物拾取，污水馬達
    係崇法街有修築工程，其騎機車繞行巷道，見係巷道旁廢棄
    物，方為拾取；縫紉機腳架亦係在騎樓旁，其欲確認先至門
    口喊有無人在家，因未獲回應，認亦應係廢棄物而為拾取各
    等語。經查：
    （一）本案被告拾取之污水電動馬達部分，經本院勘驗現場
          顯示，原置放地點為被害人戊○○屋後駁崁上巷道旁
          ，依被害人指訴，因馬達電線前已遭剪竊，修復麻煩
          ，故置於該地已年餘，地上並留有銹蝕痕跡，擺放位
          置並係單獨一物，確易令人認係廢棄之物，且被害人
          屋前庭廊擺放繁多之鐵器、工具，被告如係欲竊取，
          則屋前鐵製品更多且更易於得手，其何須捨易求難？
          此有勘驗筆錄、現場圖及照片在卷可按，況被害人亦
          証陳被告行為時，前方道路確有修築工程，亦與被告
          所辯因修築道路繞道等情節均相符合，所辯既與事實
          相符，可堪採信。
    （二）縫紉機腳架部分，被害人丙○○亦指陳欲當桌腳使用
          ，故將其洗後，置於騎樓靠外側柱旁晾乾（如卷附照
          片影本二紙），後發現不見，亦認可能遭收破爛的收
          去賣，故至回收場找尋等情。被告拾取僅係縫紉機腳
          架，就一般人而言已失其原有功用，復無何價值，且
          依其擺放騎樓靠外側，復未標示或擺設任何足以一望
          而知表彰尚係某人所有可堪使用之物品，況被害人於
          發現不見時，其第一反應亦認恐係遭誤認廢棄物回收
          ，則被告稱其亦認係可回收廢棄物，應堪採信。
四、竊盜罪，依刑法第三百二十條第一項之規定，除行為人有將
    他人所有或管領之動產移入自己實力支配之客觀行為，尚須
    具不法所有之主觀意圖，本案二物品所有人對已無實際用途
    之物品，既欲保有，然復未善盡放置、保管之責，於外觀上
    足令一般人認係他人廢棄可得回收物品，則被告亦認係廢棄
    物予以拾取，主觀上即無不法所有之意圖可言。乃揆諸前揭
    規定說明，本案既有令被告誤認係廢棄回收物之合理懷疑，
    即應為被告無罪之諭知。
五、據上論斷，應依刑事訴訟法第四百五十二條、第三百零一條
    條第一項，判決如主文。
本案經檢察官乙○○到庭執行職務。
中　　華　　民　　國　　94　　年　　11　　月　　7　　日
                  刑事第四庭審判長法  官　陳志祥
                                  法　官　楊皓清
　　　　　　　　　　　　　　　　　法　官　陳玉雲
以上正本證明與原本無異。
對於本件判決如有不服，應於收受送達後10日內，向本院提出上
訴書狀，上訴於臺灣高等法院，並按他造當事人之人數附具繕本
。
中　　華　　民　　國　　94　　年　　11　　月　　7　　日
                                  書記官  王毓嫻
附件：
臺灣基隆地方法院檢察署檢察官聲請簡易判決處刑書
　　　　　　　　　　　　　　　　　　　 94年度偵字第1174號
　　 被　　　告　甲○○　男　33歲（民國○○年○○月○○日生）
　　　　　　　　　　　　 籍設基隆市○○區○○路237號
　　　　　　　　　　　　 國民身分證統一編號：Ｚ000000000號
上列被告因竊盜案件，業經偵查終結，認為宜以簡易判決處刑，
茲將犯罪事實及證據並所犯法條分敘如下：
　　　　　　犯罪事實
一、甲○○於民國90年間曾因竊盜案件經臺灣基隆地方法院判處
　　有期徒刑7月，緩刑3年。猶不知悔改，竟基於意圖為自己
　　不法所有之概括犯意，先於94年3月17日上午八時許，在基
　　隆市○○街164號後門，竊取戊○○所有之污水污物電動馬
　　達一台，得手後至基隆市○○路350之1號「全買行」資源
　　回收廠，以新台幣275元代價出售予不知情之李柯招花，復
　　於同月20日中午12時許，在基隆市○○路309之1號前，徒
　　手竊取丙○○所有鐵製縫紉機腳架一台，得手後欲變賣與李
　　柯招花時，為警當場查獲，始悉上情。
二、案經被害人丙○○、戊○○訴由基隆市警察局第二分局報告
　　偵辦。
　　　　證據並所犯法條
一、上開犯罪事實，業據被告甲○○於警詢及偵訊時自白不諱，
　　核與被害人丙○○及戊○○2人指訴及證人李柯招花證述之
　　情節相符，且有被害人2 人立具之贓物認領保管單及照片5
二、核被告所為，係犯刑法第320條第1項之竊盜罪嫌。其先後2
　　次犯行，時間緊接，所犯構成要件相同，顯係基於概括犯意
　　而為之，請論以依連續犯，依法加重其刑。
三、依刑事訴訟法第451條第1項聲請逕以簡易判決處刑。
　　此　　致
臺灣基隆地方法院基隆簡易庭
中　　華　　民　　國　　94　　年　　3 　　月　　31　　日
　　　　　　　　　　　　　　　檢　察　官　丁　○　○
　　 　　　　　　　　　　　　 主任檢察官　賴　正　聲
右正本證明與原本無異
中　　華　　民　　國　　94　　年　　4 　　月　　6 　　日
　　 　　　　　　　　　　　　 書　記　官　沈　三　郎
附錄參考法條：
刑法第320條第1項
(普通竊盜罪、竊佔罪)
意圖為自己或第三人不法之所有，而竊取他人之動產者，為竊盜
罪，處5 年以下有期徒刑、拘役或500 元以下罰金。
